臺灣臺東地方法院刑事判決　　　　　　　 99年度訴字第225號
公　訴　人　臺灣臺東地方法院檢察署檢察官
被　　　告　洪文森
選任辯護人　邱聰安律師
被　　　告　何玉珍
選任辯護人　王舒慧律師（財團法人法律扶助基金會）
被　　　告　沈國榮
　　　　　　胡越南
　　　　　　周益豐
　　　　　　蔡耀德
上列被告因竊盜等案件，經檢察官提起公訴（99年度偵字第1164
號），本院判決如下：
    主  文
洪文森犯結夥竊盜罪，共肆罪，各處有期徒刑柒月；又共同犯行
使偽造私文書罪，處有期徒刑柒月，未扣案如附表編號一至三所
示之物，均沒收之；又共同犯行使偽造私文書罪，處有期徒刑伍
月；又共同犯非法由自動付款設備取財罪，處有期徒刑陸月。應
執行有期徒刑貳年肆月，未扣案如附表編號一至三所示之物，均
沒收之。
何玉珍犯結夥竊盜罪，共貳罪，各處有期徒刑陸月，如易科罰金
，均以新臺幣壹仟元折算壹日；又共同犯行使偽造私文書罪，處
有期徒刑陸月，如易科罰金，以新臺幣壹仟元折算壹日，未扣案
如附表編號一至三所示之物，均沒收之；又共同犯非法由自動付
款設備取財罪，處有期徒刑伍月，如易科罰金，以新臺幣壹仟元
折算壹日。應執行有期徒刑壹年肆月，如易科罰金，以新臺幣壹
仟元折算壹日，未扣案如附表編號一至三所示之物，均沒收之。
沈國榮犯結夥竊盜罪，處有期徒刑陸月；又共同犯行使偽造私文
書罪，處有期徒刑陸月，未扣案如附表編號一至三所示之物，均
沒收之；又犯結夥竊盜罪，共參罪，均累犯，各處有期徒刑捌月
；又共同犯行使偽造私文書罪，累犯，處有期徒刑伍月；又共同
犯非法由自動付款設備取財罪，累犯，處有期徒刑陸月。應執行
有期徒刑貳年肆月，未扣案如附表編號一至三所示之物，均沒收
之。
胡越南犯結夥竊盜罪，共肆罪，各處有期徒刑捌月；又共同犯行
使偽造私文書罪，處有期徒刑捌月，未扣案如附表編號一至三所
示之物，均沒收之；又共同犯行使偽造私文書罪，處有期徒刑陸
月；又共同犯非法由自動付款設備取財罪，處有期徒刑柒月；又
共同犯竊盜罪，處有期徒刑伍月。應執行有期徒刑貳年捌月，未
扣案如附表編號一至三所示之物，均沒收之。
周益豐犯結夥竊盜罪，共肆罪，各處有期徒刑陸月，如易科罰金
，均以新臺幣壹仟元折算壹日；又共同犯行使偽造私文書罪，處
有期徒刑陸月，如易科罰金，以新臺幣壹仟元折算壹日，未扣案
如附表編號一至三所示之物，均沒收之；又共同犯行使偽造私文
書罪，處有期徒刑伍月，如易科罰金，以新臺幣壹仟元折算壹日
；又共同犯非法由自動付款設備取財罪，處有期徒刑陸月，如易
科罰金，以新臺幣壹仟元折算壹日；又共同犯竊盜罪，處有期徒
刑參月，如易科罰金，以新臺幣壹仟元折算壹日。應執行有期徒
刑貳年，如易科罰金，以新臺幣壹仟元折算壹日，未扣案如附表
編號一至三所示之物，均沒收之。
蔡耀德共同犯行使偽造私文書罪，累犯，處有期徒刑肆月，如易
科罰金，以新臺幣壹仟元折算壹日，未扣案如附表編號一至三所
示之物，均沒收之。
洪文森、沈國榮、胡越南、周益豐其餘被訴部分均無罪。
    犯罪事實
一、沈國榮前因偽造文書等案件，於民國96年12月2日經本院以
    96年度訴字第317號判決判處有期徒刑2年，嗣經上訴臺灣高
    等法院花蓮分院，經該院以97年度上訴字第11號判決上訴駁
    回，而於97年2月15日確定，並於98年9月21日假釋出監，所
    餘刑期併付保護管束，嗣於99年2月10日保護管束期滿未經
    撤銷假釋，未執行之刑以已執行論；蔡耀德則前因詐欺案件
    ，於96年1月12日經臺灣嘉義地方法院以95年度嘉簡字第168
    0號判決判處有期徒刑6月確定，於96年4月4日易科罰金執行
    完畢。洪文森、何玉珍、沈國榮、胡越南、周益豐共同基於
    意圖為自己不法所有之竊盜犯意聯絡，於99年1月18日（起
    訴書誤載為99年1月7日）上午8時許，先由周益豐駕車搭載
    何玉珍、胡越南、洪文森、沈國榮前往周啟文位於臺東縣臺
    東市○○○路537巷4弄8號之住處附近，復推由胡越南、何
    玉珍進入屋內與周啟文飲酒，其餘之人則在停放於該住宅附
    近之車上等候，胡越南乃趁機以其所攜帶戶名「周治文」之
    屏東公館郵局郵政存簿儲金簿（下稱存簿，帳號：00000000
    000000號，內頁印鑑章姓名為「杜澤華」）與周啟文所有臺
    東中山路郵局存簿（帳號：00000000000000號）予以調換，
    而徒手竊取該存簿得手後，旋伺機走出屋外轉交予在外等候
    之周益豐，再折返屋內，周益豐隨即與洪文森驅車前往高雄
    進行盜領事宜，沈國榮則留下會合。洪文森、何玉珍、沈國
    榮、周益豐、胡越南復與陳奕為（另案審結）、蔡耀德意圖
    為自己不法所有，基於詐欺取財及行使偽造私文書之犯意聯
    絡，於同日上午10時許，先由沈國榮與陳奕為於電話中談妥
    盜領周啟文全部存款後將款項分成6份，由陳奕為取得其中1
    份，洪文森、何玉珍、沈國榮、周益豐、胡越南則朋分剩餘
    之5份，再由周益豐、洪文森將上揭周啟文存簿（其上載有
    帳戶密碼）及洪文森事先偽刻之「周啟文」印章等物交予陳
    奕為，陳奕為遂於同日中午12時53分許，駕車搭載蔡耀德至
    高雄市○○路郵局，由蔡耀德填寫提款單並蓋用上開「周啟
    文」印章，偽造完成足以表徵係「周啟文」本人或其授權之
    人提款意思之私文書後，併同上開存簿向不知情之郵局職員
    行使之，使該郵局職員陷於錯誤，交付周啟文上開帳戶內之
    存款新臺幣（下同）38萬2千元。陳奕為、蔡耀德復承前犯
    意，於同日下午1時27分許，再以相同方式至高雄市○○○
    路郵局，由蔡耀德臨櫃領取30萬元，均足以生損害於周啟文
    及郵局對帳戶管理之正確性，合計詐得周啟文之存款共68萬
    2千元，惟陳奕為僅交付其中38萬2千元予洪文森，由洪文森
    再予以朋分，其餘30萬元則私自抑留未給。
二、胡越南、周益豐、沈國榮、洪文森復基於共同為自己不法所
    有之竊盜犯意聯絡，於99年2月24日上午10時許，由周益豐
    駕車搭載洪文森、胡越南、沈國榮前往任振誥位於臺東縣臺
    東市○○○街37巷18號之住處附近後，再推由周益豐、胡越
    南下車前往任振誥上開住處，其餘之人則在附近車上等候。
    胡越南乃向任振誥謊稱其等係中國國民黨黨員欲拜訪榮民，
    使任振誥信以為真而同意其等進入屋內，並帶領胡越南參觀
    屋內陳設，而於聊天中不慎告知胡越南其所有之臺東知本郵
    局帳戶（帳號：00000000000000號）密碼，周益豐則伺機徒
    手竊取任振誥之上開帳戶存簿及印章。胡越南及周益豐竊取
    上開存簿及印章得手後，復與洪文森、沈國榮另基於詐欺取
    財及行使偽造私文書之犯意聯絡，於同日上午11時許駕車前
    往臺東縣長濱郵局，由沈國榮填寫提款單並盜用上開「任振
    誥」印章，偽造完成足以表徵係「任振誥」本人或其授權之
    人提款意思之私文書後，併同上開存簿向不知情之郵局職員
    行使之，致使該郵局職員陷於錯誤，交付任振誥上開帳戶之
    存款9萬元，足以生損害於任振誥及長濱郵局對帳戶管理之
    正確性，沈國榮得手後即將該款項交予洪文森朋分。嗣於同
    日下午1時30分許，任振誥發現遺失上揭郵局存簿而至知本
    郵局詢問，經報警處理，始查悉上情。
三、洪文森、胡越南、沈國榮、何玉珍、周益豐復基於意圖為自
    己不法所有之竊盜犯意聯絡，於99年3月17日上午9時許，共
    同駕車至王淦泉位於臺東縣大武鄉○○○街6巷15號之住處
    附近，再推由周益豐、胡越南下車前往王淦泉上開住處，其
    餘之人則在車上等候，迨周益豐、胡越南來到王淦泉住處門
    前，見大門未關，王淦泉正在廚房背對大門烹煮食物，乃乘
    機侵入該住宅內（無故侵入住宅部分未據告訴），由胡越南
    徒手竊取王淦泉所有黑色袋子1個（內含王淦泉所有帳號000
    000000000號之臺灣銀行金融卡，帳戶密碼記載於金融卡上
    ）得手後，2人隨即離去。嗣於同日上午10時21分許，洪文
    森、胡越南、沈國榮、何玉珍、周益豐復基於意圖為自己不
    法所有之犯意聯絡，駕駛車牌號碼9P-5555號自用小客車至
    臺東縣大武鄉尚武村統一超商門市自動櫃員機，由沈國榮以
    上揭金融卡跨行提款5次，每次均提款2萬元，共領取王淦泉
    帳戶內存款10萬元。復承前犯意，於同日夜間11時55分許，
    由沈國榮、何玉珍步行至臺東縣臺東市○○路上臺灣銀行（
    起訴書誤載為土地銀行）臺東分行自動櫃員機，而於翌（18
    ）日0時3分許，再以上揭金融卡分別領取2萬元、3萬元、1
    萬元，合計6萬元，得手後並朋分款項；嗣王淦泉於99年3
    月18日至臺灣銀行臺東分行登摺，始知上情。
四、洪文森、胡越南、周益豐、沈國榮復基於意圖為自己不法所
    有之竊盜犯意聯絡，於99年3月24日（起訴書誤載為98年3月
    24 日）上午8時許，由周益豐駕車搭載洪文森、胡越南、沈
    國榮至嘉義縣大林郵局附近，胡越南下車進入該郵局，因而
    知悉楊再元在內提領存款5萬元後，隨即上車告知周益豐，
    周益豐乃趨車尾隨抵達楊再元位於嘉義縣大林鎮過溪里崎頭
    108號之住處附近，迨楊再元進入其住處後，推由沈國榮下
    車前往，其餘3人則在車上等候，沈國榮見楊再元將上開5萬
    元款項置於屋內桌上，乃乘機侵入該住宅內（無故侵入住宅
    部分未據告訴），並徒手竊取之，得手後隨即返回車內朋分
    款項。
五、胡越南、周益豐，復基於意圖為自己不法所有之竊盜犯意聯
    絡，於99年3月30日上午8時許，在臺南縣六甲鄉○○街38號
    陳熊欽住處，由周益豐向陳熊欽佯稱係道路拓寬測量人員，
    需進入上揭處所進行測量工作，陳熊欽不疑有他，乃與周益
    豐進入屋內後方實施測量，胡越南則伺機進入屋內客廳（無
    故侵入住宅部分未據告訴），並竊取陳熊欽所有置於櫥櫃內
    之臺南縣六甲郵局存簿（帳號：00000000000000號），嗣陳
    熊欽驚覺有異時，胡越南已竊得該存簿逃逸無蹤，周益豐亦
    隨即離開，陳熊欽旋向臺南縣警察局六甲派出所報案，並向
    六甲郵局掛失存簿。
六、案經周啟文、任振誥訴由臺東縣警察局大武分局暨該分局報
    請臺灣臺東地方法院檢察署檢察官偵查起訴。
    理  由
壹、程序方面
一、證據能力
（一）按被告以外之人於審判外之言詞或書面陳述，除法律有規
      定者外，不得作為證據，刑事訴訟法第159條第1項定有明
      文。經查：
    1.按刑事訴訟法第159條之3規定：「被告以外之人於審判中
      有下列情形之一，其於檢察事務官、司法警察官或司法警
      察調查中所為之陳述，經證明具有可信之特別情況，且為
      證明犯罪事實之存否所必要者，得為證據：一、死亡者。
      二、身心障礙致記憶喪失或無法陳述者。三、滯留國外或
      所在不明而無法傳喚或傳喚不到者。四、到庭後無正當理
      由拒絕陳述者。」其立法理由在於考量審判程序中，一旦
      發生事實上無從為直接審理之原因，如一概否定該項陳述
      之證據適格，不免違背實體真實發現之訴訟目的，為補救
      採納傳聞法則，實務上所可能發生蒐證困難之問題，例外
      承認該審判外之陳述得採為證據。是該法條第3款規定「
      滯留國外或所在不明『而』無法傳喚或傳喚不到者」，所
      謂「傳喚不到」，應指「滯留國外或所在不明而傳喚不到
      」而言，亦即以「滯留國外或所在不明」為前提，倘無滯
      留國外或所在不明之情形，僅係單純傳喚不到即經合法傳
      喚而未到場者，自無該條款之適用。況現行刑事訴訟法採
      交互詰問制度，為期辯明供述證據之真偽，使真實呈現，
      被告得於審判程序中詰問證人，不僅為憲法第16條保障人
      民訴訟權之基本權利之一，且屬憲法第8條第2項正當法律
      程序所保障之權利。若被告以外之人在審判程序中，並未
      發生事實上無從為直接審理之原因，僅因單純傳喚不到，
      即認有前開條款之適用，無異剝奪被告反對詰問之機會，
      不僅妨害被告訴訟防禦權之行使，亦有礙於真實之發現，
      當非立法之本意（最高法院97年度臺上字第1374號判決意
      旨參照）。查證人即被害人李雲祥雖經本院合法傳喚，無
      正當理由未到庭，而傳喚不到，然其並無滯留國外或所在
      不明之情形，揆諸上開說明，即與刑事訴訟法第159條之3
      第3款所定要件未合。另查證人李雲祥目前居住在財團法
      人屏東縣私立永安老人養護中心，其意識狀況清楚，能與
      人正常對談等情，復有該養護中心99年12月14日（99）永
      安字第000068號函附卷可參，堪認其並未處於身心障礙致
      記憶喪失或無法陳述之情形，亦不符合上開條文第2款所
      定情形，是證人李雲祥於警詢時之陳述無本條傳聞例外規
      定之適用。
    2.又按我國現行刑事訴訟法固無指認犯罪嫌疑人程序之相關
      規定，然依法務部及內政部警政署分別制頒之「法務部對
      於指認犯罪嫌疑人程序要點」及「警察機關實施指認犯罪
      嫌疑人程序要領」等規定，於偵查過程中如需實施被害人
      、檢舉人或目擊證人指認犯罪嫌疑人，應依下列要領為之
      ：「一、指認前應由指認人先陳述嫌疑人特徵。二、指認
      前不得有任何可能暗示、誘導之安排出現。三、指認前必
      須告訴指認人，犯罪嫌疑人並不一定存在於被指認人之中
      。四、實施指認，應於偵訊室或適當處所為之。五、應為
      非一對一之成列指認（選擇式指認）。六、被指認之人在
      外形上不得有重大差異。七、實施指認應拍攝被指認人照
      片，並製作紀錄存證（紀錄表格式如附件<略>）。八、實
      施照片指認，不得以單一相片提供指認，並避免提供老舊
      照片指認。」。此係偵查人員於處理犯罪嫌疑人之指認事
      宜時所應遵循之規範，法院就偵查過程中所實施之第一次
      指認為事後審查時，對於指認程序與上開規範不相符合者
      ，因仍屬被告以外之人於審判外所為之陳述，除非有確切
      證據足認指認人於案發時所處之環境，已足資認定其確能
      對犯罪嫌疑人觀察明白、認知犯罪嫌疑人行為之內容，其
      事後依憑個人之知覺及記憶所為之指認客觀可信，非出於
      不當之暗示者，按諸刑事訴訟法第159條之1至第159條之3
      等規定，即難認已具備傳聞法則例外之可信性要件而得作
      為證據（最高法院98年度臺上字第4493號判決參照）。查
      證人即被害人楊再元於本院審理時經合法傳喚無正當理由
      未到庭，而其因患有失智症，於99年8月9日至嘉義榮民醫
      院診療，其症狀包括近期記憶缺損之情形，有行政院國軍
      退除役官兵輔導委員會嘉義榮民醫院99年12月6日嘉醫行
      字第0990009371號函暨所附病歷摘要報告1份在卷可憑（
      見本院卷一第315頁），雖具備刑事訴訟法第159條之3身
      心障礙致記憶喪失而無法陳述之情形，其固於99年4月29
      日警詢時指述被告洪文森、胡越南係冒充榮民服務中心人
      員騙取其郵局存簿之人，並製有臺東縣警察局大武分局指
      認犯罪嫌疑人紀錄表1份在卷可稽（見警卷一第143頁）。
      然觀諸上開警詢筆錄及指認犯罪嫌疑人紀錄表之記載，證
      人楊再元在指認前未先陳述嫌疑人特徵，且警詢筆錄上亦
      未記載偵查人員指認前已告訴指認人，犯罪嫌疑人並不一
      定存在於被指認人之中，縱上開犯罪嫌疑人紀錄表有例稿
      式記載，因未將告知過程彰顯於筆錄中，仍無從擔保指認
      人已確切得知，殊難據此認定偵查人員已盡此告知程序，
      是上開指認程序已具有瑕疵，無從確保證人楊再元指認犯
      罪嫌疑人時是否有接受暗示、誘導；此外復無證據足認指
      認人楊再元於案發時所處之環境，已足資認定其確能對犯
      罪嫌疑人觀察明白、認知犯罪嫌疑人行為之內容，其事後
      依憑個人之知覺及記憶所為之指認客觀可信，非出於不當
      之暗示，自不符合刑事訴訟法第159條之3特別可信性之要
      件，故其於警詢時之陳述並無本條傳聞例外規定之適用。
    3.查證人即被害人邵澤富、陳熊欽、楊再元、李雲祥、證人
      博玉麟於警詢時之陳述，係被告以外之人與審判外之言詞
      陳述，被告胡越南、沈國榮、洪文森及其辯護人於本院準
      備程序、審理時均各爭執其等證據能力，又該等證人於警
      詢時之陳述，核與刑事訴訟法第159條之2及第159條之3所
      定傳聞例外之情形均有未合，是應認上開證人於警詢時之
      陳述均無證據能力，然仍得作為彈劾證據。
    4.按刑事訴訟法第159條之1第2項規定：「被告以外之人於偵
      查中向檢察官所為之陳述，除顯有不可信之情況者外，得
      為證據。」所稱「得為證據」，依其文義解釋及立法理由
      之說明，並無限縮於檢察官在偵查中訊問被告以外之人即
      證人之程序，已給被告或其辯護人對該被告以外之人行使
      反對詰問權者，始有證據能力。第以刑事被告之詰問權，
      係指訴訟上被告有在審判庭盤詰證人之權利；偵查中檢察
      官訊問證人，旨在蒐集被告犯罪證據，以確認被告嫌疑之
      有無及內容，與審判中透過當事人之攻防，經由詰問程序
      調查證人以認定事實之性質及目的有別。偵查中辯護人僅
      有在場權及陳述意見權，此觀諸刑事訴訟法第245條第2項
      前段之規定甚明，檢察官訊問證人並無必須傳喚被告使其
      得以在場之規定，同法第248條第1項前段雖規定「如被告
      在場者，被告得親自詰問」，亦僅賦予該在場被告有行詰
      問證人之機會而已，被告如不在場，殊難期有詰問之可能
      。此項未經被告詰問之被告以外之人於偵查中向檢察官所
      為之陳述，原則上為法律規定有證據能力之傳聞證據，基
      於當事人進行主義之處分主義，被告於審判中仍非不得請
      求詰問，使該偵查中之陳述成為完足調查之證據，亦得放
      棄對原供述人之反對詰問權或不爭執其陳述，由審判長依
      刑事訴訟法第288條第2項前段、第165條第1項之規定，得
      僅以宣讀該被告以外之人之陳述或告以要旨之方式，踐行
      其證據調查程序（最高法院96年度臺上字第6682號判決參
      照）。查證人即被害人邵澤富、證人即共同被告胡越南、
      沈國榮、陳奕為及證人博玉麟於偵查中向檢察官所為之陳
      述，固均屬被告以外之人於審判外所為之言詞陳述，惟於
      偵查中，既經檢察官諭知證人有具結義務及偽證處罰，並
      命其等立於證人地位朗讀結文，具結擔保證言之真實性後
      ，於檢察官面前各出於自由意識而完整、連續陳述親身經
      歷，被告洪文森、何玉珍及其等辯護人、被告胡越南、周
      益豐、沈國榮、蔡耀德均未爭執上開證人陳述之證據能力
      ，亦查無其他違法取證之瑕疵存在，應無顯不可信之情形
      ，是揆諸上開規定與說明，上揭證人於檢察官面前所為之
      陳述應認為均有證據能力。
    5.按「被告以外之人於審判外之言詞或書面陳述，除法律有
      規定者外，不得作為證據」，刑事訴訟法第159條第1項固
      定有明文，然「鑑定之經過及其結果，應命鑑定人以言詞
      或『書面』報告」，同法第206條第1項亦規定甚明，是鑑
      定人以書面為鑑定報告提出於法院，依刑事訴訟法第159
      條第1項立法理由及同法第206條第1項規定，即具有證據
      能力。查卷附法務部調查局100年2月18日調科貳字第1000
      0065030號函所附法務部調查局問題文書鑑識實驗書鑑定
      書1份，係經本院依職權囑託法務部調查局實施筆跡鑑定
      ，而經該鑑定機關出具之書面報告，依上開規定，自有證
      據能力。
    6.按被告以外之人於審判外之陳述，雖不符刑事訴訟法第
      159 條之1至之4之規定，而經當事人於審判程序同意作為
      證據，法院審酌該言詞陳述或書面陳述作成時之情況，認
      為適當者，亦得為證據；當事人、代理人或辯護人於法院
      調查證據時，知有第159條第1項不得為證據之情形，而未
      於言詞辯論終結前聲明異議者，視為有前項之同意，刑事
      訴訟法第159條之5亦有明文。查本案以下所引用之其餘屬
      傳聞證據之供述證據，當事人於本院審理時均表示不爭執
      其證據能力，且迄於言詞辯論終結前，亦未就本院所調查
      之證據資料主張有刑事訴訟法第159條第1項不得為證據之
      情形，本院審酌該證據作成之情況，認均無不適當情事，
      依刑事訴訟法第159條之5規定，均有證據能力。
（二）按傳聞法則乃對於被告以外之人於審判外之言詞或書面陳
      述，亦即針對被告以外之人於審判外以言詞或書面所為之
      供述證據而為之規範。然照片係傳達照相當時現場情況，
      而透過照片傳達的情形與現場真實情形，在內容上的一致
      性，是透過機械的正確性來加以保障，換言之，照片並不
      存在人對現實情形的知覺、記憶所經常發生的表現錯誤，
      是認照片之性質係非供述證據，則無傳聞法則之適用，此
      外別無證據證明本案卷附之照片有經偽造變造之情形，是
      本件判決以下所引用之照片均有證據能力。
二、按「當事人、代理人、辯護人或輔佐人聲請調查之證據，法
    院認為不必要者，得以裁定駁回之。下列情形，應認為不必
    要：一、不能調查者。二、與待證事實無重要關係者。三、
    待證事實已臻明瞭無再調查之必要者。四、同一證據再行聲
    請者。」，刑事訴訟法第163條之2定有明文。查被告胡越南
    雖請求本院囑託鑑定機關對其實施測謊鑑定，以證明其並未
    有如起訴書犯罪事實欄二（一）、（三）、（四）、（七）
    所載之犯行，惟上揭待證事實已臻明瞭（詳後述），爰依刑
    事訴訟法第163條之2第2項第3款規定，認此調查證據之聲請
    並無必要，應予駁回。
貳、有罪部分
一、犯罪事實欄一、二、三所示部分
（一）上揭犯罪事實，業據被告洪文森、何玉珍、胡越南、周益
      豐、沈國榮、蔡耀德坦承不諱，核與證人即告訴人周啟文
      、任振誥各於審理時、偵查中、警詢時之陳述，證人即共
      同被告洪文森、胡越南、周益豐、沈國榮於本院審理時，
      及證人即共同被告陳奕為、蔡耀德於偵查中具結證述情節
      相符，並有被告陳奕為0000-000000號電話通訊監察譯文
      表1份、告訴人周啟文99年1月18日之郵政存簿儲金提款單
      2張（提款金額各為30萬、38萬2千元）、告訴人周啟文之
      上開帳戶客戶歷史交易清單、告訴人任振誥郵政存簿儲金
      提款單1張、被害人王淦泉之臺灣銀行上開帳戶客戶往來
      明細查詢單、99年3月17日國都大飯店旅客登記簿、臺東
      縣政府警察局臺東分局99年10月28日信警偵字第09900506
      40號函附「周治文」存簿影本1份在卷可稽；被告蔡耀德
      99 年1月18日提款照片6張、告訴人周啟文遭詐欺案提款
      照片16張、告訴人任振誥遭詐欺案提款照片4張、尚武派
      出所路口監視器照片3張、臺東市○○路路口監視器照片3
      張、尚武統一超商ATM提款機提領影像照片2張，此外，復
      有被告何玉珍至臺東市○○路臺灣銀行臺東分行自動櫃員
      機提款時穿著之黑色上衣1件扣案可佐，足認被告胡越南
      、何玉珍、洪文森、周益豐、沈國榮、蔡耀德上開自白與
      事實相符，均堪以採信。
（二）公訴意旨固認：犯罪事實欄一所示部分，被告胡越南、何
      玉珍於99年1月7日上午8時許，在臺東縣臺東中山路郵局
      內，因見告訴人周啟文年邁不會填寫提款單，遂由被告何
      玉珍假意幫忙告訴人周啟文填寫該提款單，並由告訴人周
      啟文自己蓋章之方式騙取周啟文之信任，告訴人周啟文遂
      委請被告何玉珍至櫃檯領取1萬3千元時，得知該存簿內尚
      有90多萬元餘額乙節。查證人即告訴人周啟文於本院審理
      時具結證稱：伊過年前去郵局領錢時，因為不會寫提款單
      ，有名女子幫助伊填寫提款單，這名女子與後來到伊的住
      處一起喝酒的一男一女中的那名女子是不同人等語（見本
      院卷二第149頁背面）。核與證人即共同被告胡越南於本
      院審理時證述：99年1月7日告訴人周啟文到郵局領錢時，
      伊也在郵局寄信、匯款，告訴人周啟文請郵局志工替他填
      寫取款單，被告何玉珍有沒有進去郵局，伊現在忘記了，
      但伊可以確定被告何玉珍沒有替告訴人周啟文填寫提款單
      等語（見本院卷二第157頁背面）相符。足認上開公訴意
      旨與事實不符，尚非可採。
（三）公訴意旨另認：犯罪事實欄二所示部分，被告沈國榮於取
      得告訴人任振誥上開存簿後，於99年2月24日上午11時許
      至臺東縣長濱郵局盜領上開存簿內存款時，係以事先偽刻
      之「任振誥」印章蓋印在提款單上，而偽造完成提款單再
      持以提款乙節。查證人即告訴人任振誥雖於偵查中證稱：
      伊的郵局存摺和印章一起失竊，但失竊的印章不是郵局帳
      戶的提款印章云云。惟被告沈國榮堅決否認有事先偽刻告
      訴人任振誥之印章，供稱：伊於提款時所使用的印章就是
      從告訴人任振誥家裡偷出來的印章，伊等對臺東縣長濱鄉
      不熟，不可能事先去盜刻印章等語。被告周益豐、洪文森
      於本院準備程序中均供稱：被告周益豐有竊取任振誥上開
      存摺及印章，後來就是用這個印章盜領存款，沒有另外盜
      刻印章等語。又被告沈國榮持以盜領上開存款之「任振誥
      」印章並未扣案，自無從查證係告訴人任振誥遺失之印章
      或是被告等人盜刻之印章，是告訴人任振誥此部分證詞尚
      無從印證；再衡諸被告洪文森、沈國榮、周益豐對於此部
      分犯罪事實均已認罪，而其等所承認盜用他人印章亦成立
      犯罪，顯無就有無盜刻印章一事特別隱瞞之動機，故其等
      所述應屬實情，堪以採信，此部分公訴意旨亦非可採。
（四）公訴意旨雖認：犯罪事實欄三所示部分，被告胡越南、何
      玉珍於99年3月17日上午9時許，至被害人王淦泉位於臺東
      縣大武鄉○○○街6巷15號之住處，自稱為榮民服務處人
      員，被告何玉珍並偽稱政府有一筆錢欲補助榮民，將匯款
      至銀行帳戶，以需要核對身分、金融帳戶資料為由，致使
      被害人王淦泉陷於錯誤，交付榮民證、健保卡、臺灣銀行
      金融卡等物乙節。查：
    1.徵諸人即共同被告胡越南於本院審理時具結供稱：伊去過
      被害人王淦泉上開住處2次，第1次是和被告何玉珍一起去
      ，第2次是和被告周益豐一起去，第1次去的時間伊現在忘
      記了，但第2次就是99年3月17日，第1次是純粹去借水喝
      和聊天，沒有偷竊任何東西，第2次被告何玉珍在車上等
      候，沒有進去，被告周益豐先進去，伊跟在他背後進去，
      當時被害人王淦泉住處大門敞開，他背對門煮飯，不知道
      伊和被告周益豐進去，伊遂乘機徒手竊取放在木箱子裡的
      1個黑色包包，就和被告周益豐一起離開，當時被害人王
      淦泉都沒有發現，包包內有提款卡和臺灣銀行的存摺，後
      來就回到車上交給被告沈國榮，由他去提款，被害人王淦
      泉的提款卡是用偷的，不是冒充榮民服務處人員騙來的等
      語（見本院卷二第35頁、40頁、41頁）。證人即共同被告
      周益豐於本院審理時具結陳稱；伊只有去過被害人王淦泉
      住處1次，是和被告胡越南一起進去，當時被害人王淦泉
      在煮菜，伊和被告胡越南趁他不注意時偷偷摸摸進去，他
      不知道有人進去，被告胡越南進去後徒手將被害人王淦泉
      所有1個黑色包包拿出來，包包裡好像有金融卡和一些證
      件，伊沒有注意看，被告胡越南後來將袋子拿給被告沈國
      榮，被告沈國榮就拿包包裡的金融卡去超商領錢，金融卡
      上面有記載密碼，領完錢後就開車到臺東市的飯店過夜，
      後來被告沈國榮和何玉珍有說要再出去提款等語（見本院
      卷二第43頁、48至50頁）。證人即共同被告洪文森亦具結
      證稱：99年3月17日上午8時許，伊忘記誰進去被害人王淦
      泉住處，但伊和被告何玉珍在車上聊天，後來被告沈國榮
      手上有拿一個袋子，裡面有裝提款卡，再一起開車去超商
      ，由被告沈國榮下車去領錢，領了10萬元交給伊，伊再分
      給其他人等語（見本院卷二第51頁）。證人即共同被告沈
      國榮具結證稱：99年3月17日被告周益豐及胡越南有進去
      被害人王淦泉上開住處，後來被告胡越南交給伊1個黑色
      包包，裡面有提款卡和密碼，伊就說去提領看看，被害人
      王淦泉這個帳戶裡面有16萬元存款，伊先去便利商店領了
      10 萬元，因為有每日10萬元的提款上限，所以等到隔天
      凌晨再與被告何玉珍一起去領完剩餘的6萬元等語（見本
      院卷二第58頁）。是互核上開4位證人所證情節大致相符
      ，應堪採信。
    2.被害人王淦泉雖於警詢時陳述：被告胡越南、何玉珍於99
      年3月17日上午9時許冒充榮民服務處人員騙取其臺灣銀行
      提款卡等物云云。然由上開4名共同被告之證詞可知，被
      告胡越南與何玉珍於99年3月17日前某日確實曾前往被害
      人王淦泉上開住處，而被告胡越南與周益豐竊取被害人王
      淦泉所有臺灣銀行提款卡時，被害人王淦泉並不知情，其
      係在99年3月18日才發現存款遭盜領，如因此誤以為是在
      被告胡越南、何玉珍第1次前往其住處時，趁機取走其提
      款卡，亦非無可能，是應以上開4名共同被告轉作證人後
      所述情節較為可採，此部分公訴意旨亦難遽採。
二、犯罪事實欄四所示部分
（一）認定被告犯罪所憑證據及理由
    1.訊據被告周益豐對於上揭犯罪事實坦承不諱，被告沈國榮
      固然坦承曾到過嘉義縣大林郵局外面等待被告胡越南之事
      實，被告胡越南亦坦承有在99年3月24日進去嘉義大林郵局
      之事實，惟均矢口否認有何竊盜犯行，被告胡越南辯稱：
      伊和被告洪文森沒有去盜領被害人楊再元的存款，伊從大
      林郵局出來後，沒有跟被告周益豐說被害人楊再元領了5
      萬元，被告周益豐之證詞並非實情云云；被告沈國榮則辯
      稱：伊沒有去被害人楊再元的住處偷5萬元，被告周益豐
      所述不實云云；另訊之被告洪文森矢口否認有何竊盜犯行
      ，辯稱：伊沒有去過嘉義縣大林郵局，被告周益豐證稱竊
      取楊再元5萬元部分之情節，應係其記憶錯誤，此部分犯
      行與伊無關云云。
    2.惟查，上揭犯罪事實，業據證人即共同被告周益豐於本院
      審理時具結陳稱：99年3月24日上午被告胡越南進去嘉義
      縣大林郵局出來後，在車上對伊說被害人楊再元有領5萬
      元，伊遂開車搭載被告胡越南、洪文森、沈國榮尾隨被害
      人楊再元返家，被害人楊再元是坐公車回家，伊開車跟著
      他回家，然後停車在他住處附近，由被告沈國榮下車進去
      被害人楊再元的住處，伊和被告胡越南、洪文森均在車上
      等待，後來被告沈國榮拿5萬元回來，伊分到1萬2千元，
      當時被告沈國榮說被害人楊再元將5萬元放在屋內桌上，
      他進去後就直接偷拿出來，被害人楊再元應該不知道錢是
      誰偷的，本件犯案經過不是如起訴書所記載以盜領存款的
      方式拿到錢，5萬元是被害人楊再元自己提領的，伊沒進
      去郵局，不知道實際情形，但是聽被告胡越南上車後所述
      ，知道錢是被害人楊再元自己領的；伊確定這一次被告洪
      文森有參與等語明確（見本院卷二第222頁至224頁、第
      225 背面、266、233頁）。
    3.另證人即共同被告沈國榮於本院審理時亦具結證述：99年
      3月24日被告胡越南進去嘉義縣大林郵局時，伊和被告周
      益豐在車上等候被告胡越南，他出來之後就一起開車走了
      ，因為車子是被告周益豐在開，伊也不知道開到哪裡去；
      伊對於被害人楊再元沒有印象，但記憶中有一次是和被告
      周益豐搭配，在嘉義縣大林鎮附近有偷1筆5萬元的事情，
      但時間、地點、行竊對象現在都無法確定等語（見本院卷
      二第241頁背面、第242頁）。
    4.且參以證人即共同被告胡越南於偵查中具結供稱：伊沒有
      參與嘉義縣大林鎮楊再元這一件，據伊所知，係被告沈國
      榮、周益豐看到被害人楊再元從郵局領5萬元出去，開車
      尾隨被害人楊再元返回住處，之後伊有聽到被告周益豐說
      偷了被害人楊再元5萬元的事情等語（見偵查卷3第21、22
      頁）。
    5.又99年3月24日上午8時22分許被害人楊再元在嘉義縣大林
      郵局內提領現金5萬元時，被告胡越南確實在其身旁等情
      ，業據被告胡越南坦認明確（見本院卷二第233頁背面）
      ，復有嘉義縣大林郵局監視器畫面翻拍照片7張、被害人
      楊再元之客戶歷史交易清單1份及郵政存簿儲金提款單1張
      附卷可稽，自堪認定。
    6.綜合上情可知，證人即共同被告沈國榮證實曾與被告周益
      豐到嘉義縣大林鎮附近竊取某人5萬元之事，但對作案時
      間、地點、行竊對象無法記憶；復參以與被告沈國榮同夥
      之人有被告洪文森、胡越南、周益豐、何玉珍等人，其間
      搭配合作之方式有數種，被告沈國榮仍記得係與被告周益
      豐一起竊取5萬元；且被告胡越南於偵查中所證被告周益
      豐、沈國榮趁被害人楊再元從郵局出來，開車尾隨其返家
      後，共同竊取被害人楊再元5萬元現金等情節，與證人即
      共同被告周益豐所述犯罪過程、方法、對象、得款金額均
      相同，益徵被告周益豐上開所證情節並非虛構。
    7.再按被告或共犯之自白，不得作為有罪判決之唯一證據，
      仍應調查其他必要之證據，以察其是否與事實相符，刑事
      訴訟法第156條第2項定有明文。其立法目的乃欲以補強證
      據擔保自白之真實性；亦即以補強證據之存在，藉之限制
      自白在證據上之價值。而所謂補強證據，則指除該自白本
      身外，其他足資以證明自白之犯罪事實確具有相當程度真
      實性之證據而言。其所補強者，非以事實之全部為必要，
      但須因補強證據與自白之相互利用，而足使犯罪事實獲得
      確信者（最高法院96年臺上第901號判決意旨足資參照）
      。查被告周益豐、胡越南、沈國榮、洪文森固然同遭起訴
      為此部分犯罪事實之共同正犯，彼此間可能具有推諉卸責
      、嫁禍利己之心態，然證人即共同被告周益豐之證詞雖使
      被告胡越南、沈國榮、洪文森陷於不利之地位，但亦同時
      使自己罹於刑章，自難謂其上開證詞係出於推諉卸責之心
      態。況稽以被告胡越南於偵查中證述上情時，被告周益豐
      、沈國榮、洪文森均仍否認此部分犯行，彼此自無可能勾
      串，於此情境下其偵查中所述情節，竟與被告周益豐後來
      在本院審理時所證上情相合；另佐以被告沈國榮上開證詞
      ，均足認被告周益豐上開證詞與事實相符，堪以採信。
（二）對被告有利證據及辯解不採之理由：
    1.被告胡越南辯稱：99年3月24日上午伊從大林郵局出來，
      被告周益豐、沈國榮還在車上等，後來他們先開車離開，
      伊去吃早餐，沒有跟他們一起離開，也沒有對他們說被害
      人楊再元有提領5萬元現金云云。惟查99年3月24日上午8
      時24分許，被告胡越南確實在大林郵局內，且於被害人楊
      再元提款時站在其身邊，而被告胡越南供承：當時伊有聽
      到郵局行員對被害人楊再元說印鑑章不對，伊跟行員說直
      接讓他換印鑑章，用他現在這個印章讓他辦，不必讓他再
      跑一趟，郵局行員才讓他換印鑑章等語（見偵查卷3第22
      頁、本院卷二第233頁背面）；再參以卷附被害人楊再元
      之客戶歷史交易清單，可知被害人楊再元確實於99年3月
      24日有更換印鑑章之紀錄（見警卷二第44頁）。足認被告
      胡越南當時知悉被害人楊再元在郵局內臨櫃提領存款。另
      依據被告周益豐、沈國榮、胡越南之陳述，被告周益豐、
      沈國榮、洪文森均未進入大林郵局，其等自不可能得知被
      害人楊再元在郵局內辦理何事項及提領存款5萬元等節，
      自係經由被告胡越南告知始可得知，此可印證被告周益豐
      所述方為屬實；況被告沈國榮亦陳述被告胡越南從郵局出
      來，就一起開車離去，此均可證被告胡越南上開辯解乃卸
      責之詞，洵無可採。
    2.被告洪文森之辯護人為其辯稱：被告周益豐關於被害人楊
      再元部分之陳述，於警詢、本院準備程序中及審理時均不
      一致，其在準備程序中與審理時所述不同，其證詞可信性
      容有疑慮云云。查被告周益豐於警詢時否認本案全部犯行
      ，殊無可能據實陳述此部分犯罪事實。又其於99年10月18
      日本院準備程序中雖供稱：伊沒有在99年1月12日進入被
      害人楊再元住處，也沒有在附近，伊只知道當天有與被告
      洪文森、胡越南、沈國榮開車去大林郵局，伊和沈國榮在
      車上，被告胡越南、洪文森有進去郵局，伊不知道被害人
      楊再元有沒有領12萬元，伊也沒有拿到錢云云。其於準備
      程序中另供稱：伊坦承有拿被害人楊再元5萬元的部分，
      當天伊開車到被害人楊再元住處附近，當時車上有伊和被
      告胡越南、洪文森、沈國榮，後來被告沈國榮下車，回來
      後拿了5萬元，分1萬2千元給伊，說看到5萬元放在桌上就
      拿回來等語（見本院卷一第128、129頁）。嗣於本院審理
      時所證內容業如前述，則可知被告周益豐於本院準備程序
      及審理時均否認盜領被害人楊再元12萬元存款部分，而坦
      承竊取被害人楊再元5萬元存款之犯行，其於本院準備程
      序中坦承於99年1月12日在大林郵局外面等候被告胡越南
      乙節，應僅是對於在大林郵局外面等候被告胡越南之日期
      記憶錯誤，此徵諸其於本院審理時另證稱；伊不記得開車
      到被害人楊再元住處附近的日期，伊只記得有拿5萬元這
      件事情等語（見本院卷二第230頁）甚明，惟並無礙於基
      本事實之認定，尚難據此認為其證詞具有瑕疵，而彈劾其
      可信性。
    3.被告洪文森之辯護人再為其辯稱：證人即共同被告沈國榮
      另證稱拿到5萬元後，交給被告洪文森，然證人即共同被
      告周益豐卻證稱被告沈國榮偷到5萬元後，拿1萬2千元分
      給他，其2人之證詞明顯有歧異，可信性容請斟酌云云。
      惟被告周益豐是證稱由被告沈國榮手上取得1萬2千元，衡
      以被告周益豐當時正在開車，較難分心注意後座情形，參
      以其另供稱：被告沈國榮當時坐在副駕駛座等語。則其由
      被告沈國榮手上取得贓款並不違常理，至於該款項實際上
      是由何人統籌派分，因其正在駕駛車輛，未特別分心留意
      後座情形，而誤以為係由被告沈國榮所派分，亦非無可能
      ，然派分贓款之人究竟為被告洪文森或沈國榮僅為本案犯
      罪事實之枝節事項，並不影響犯罪構成要件事實之成立，
      被告周益豐之證詞縱與真實情形略有歧異，亦難謂為瑕疵
      。
    4.至被告沈國榮雖於本院審理時另證稱：伊不記得99年3 月
      24日被告洪文森有無一起在車上等待被告胡越南云云。惟
      被告周益豐於本院準備程序至審理時均始終明確陳述被告
      洪文森當時確實同在車上等待被告胡越南，待被告胡越南
      步出大林郵局後，復一同驅車尾隨被害人楊再元返回住處
      ，而被告周益豐之證詞並無瑕疵，並可與被告胡越南於偵
      查中之證詞相互印證，業如前述，是應認被告周益豐之證
      詞可信性較高於被告沈國榮，而可採信。
三、犯罪事實欄五所示部分
（一）訊據被告周益豐對於上揭犯罪事實坦承不諱，被告胡越南
      固然坦承有與被告周益豐前往被害人陳熊欽上開住所附近
      ，惟矢口否認有何竊盜犯行，辯稱：伊曾與被告周益豐至
      某地測量，因附近有房子要拍賣，但伊不知道是不是在臺
      南，因為是被告周益豐帶伊去的，當時伊與被告周益豐拿
      皮尺測量地基，不可能進去屋內偷竊云云。惟查：證人即
      被害人陳熊欽於本院審理時具結證稱：伊於99年3月30日
      上午約8時許運動返家時，有名男子到伊的住處說前面道
      路要拓寬，需要整頓土地，要進去屋裡測量，伊於是帶他
      到屋內後面測量，再回到屋子前面時看到一個人跑出去，
      伊就說「有小偷跑進來」，後來發現櫥櫃被打開，六甲郵
      局的存摺已不見，就打110報案，並辦理掛失，伊只有看
      到進去屋內測量的人，沒有看到後來跑進來偷存摺之人的
      相貌；進來測量的那個人是中年人，頭戴安全帽、說臺語
      ，沒有說國語等語（見本院卷一第268頁）。核與證人即
      共同被告周益豐於本院審理時具結陳稱：99年3月30日上
      午伊拿捲尺到被害人陳熊欽住處內測量，伊和被告胡越南
      一起去，由伊拿捲尺進去被害人陳熊欽住處，被告胡越南
      則在外面，等到伊帶被害人陳熊欽進入屋內測量，被告胡
      越南才尾隨進去，並竊取被害人陳熊欽的存摺；當時是伊
      戴工程帽拿皮尺與被害人陳熊欽走進屋內，然後被告胡越
      南再進去屋內偷東西；伊當天是用臺語與被害人陳熊欽對
      話等語相符（見本院卷一第270頁背面、第271頁、第272
      頁背面）。且參以卷附被害人陳熊欽上開郵局帳號之客戶
      歷史交易清單（見警卷二第217頁），確於99年3月30日有
      存摺掛失紀錄。
（二）另衡酌被告周益豐、胡越南雖於此部分犯罪事實同列為共
      同正犯，彼此間可能互相推諉卸責，或為脫罪而避重就輕
      ，然證人即共同被告周益豐上開證詞雖不利於被告胡越南
      ，但亦使自己難以脫罪，是被告周益豐上開證詞顯非出於
      推諉卸責之利己心態，自無搆陷誣害被告胡越南之可能。
      況參以被害人陳熊欽於警詢、偵查中之證述內容，其僅指
      稱當時自稱測量人員之人與被告胡越南之臉型相似，從未
      指證被告周益豐，而被告胡越南自始即否認此部分犯行，
      是此部分犯罪事實於被告周益豐坦承犯行前，並未有較多
      不利證據針對被告周益豐，其仍決定坦承犯行，並於轉作
      證人後供述上開犯案經過，其動機應無可疑。
（三）被告胡越南辯稱：被害人陳熊欽作證時說謊稱測量人員之
      人說臺語，但伊不會說臺語，被告周益豐應該是搞錯地點
      ，伊沒有和他去偷被害人陳熊欽的存摺云云。查證人陳熊
      欽雖於警詢、偵查中及本院審理時均證稱：案發時自稱為
      測量人員之人的臉型與被告胡越南相似（見本院卷一第26
      8頁背面）等語。然詳究被害人陳熊欽之陳述僅是表示「
      臉型相似」，並未斷言就是被告胡越南；另參酌被告周益
      豐已供承其即為該名謊稱測量人員之人，其確實以臺語與
      被害人陳熊欽交談，兩人證詞已相吻合，而證人陳熊欽乃
      14年3月28日出生之人，年歲已高，且被告周益豐於作案
      時頭戴工程帽，遮住部分臉孔，故被害人陳熊欽僅能以臉
      型相似予以指證，是在指認上有所疏誤，並不悖於常理，
      尚難以此部分疏誤，即認其全部證詞均具有瑕疵，是被告
      胡越南上開辯解洵屬卸責之詞，無可採信。
四、綜上所述，本案上開犯罪事實事證明確，被告洪文森、何玉
    珍、胡越南、沈國榮、周益豐、蔡耀德之犯行，均堪以認定
    ，應依法論罪科刑。
五、新舊法比較
    按行為後法律有變更者，適用行為時之法律。但行為後之法
    律有利於行為人者，適用最有利於行為人之法律，刑法第2
    條第1項定有明文。查被告行為後，與本案有關之刑法第321
    條第1項業於100年1月26日修正公布，並於100年1月28日生
    效施行，修正前之刑法第321條第1項第1款、第4款規定：「
    犯竊盜罪而有左列情形之一者，處6月以上、5年以下有期徒
    刑：一、於夜間侵入住宅或有人居住之建築物、船艦或隱匿
    其內而犯之者。四、結夥三人以上而犯之者。」；修正後之
    刑法第321條第1項第1款、第4款則規定：「犯竊盜罪而有左
    列情形之一者，處6月以上、5年以下有期徒刑，得併科新臺
    幣十萬元以下罰金：一、侵入住宅或有人居住之建築物、船
    艦或隱匿其內而犯之者。四、結夥三人以上而犯之者。」，
    是修正前、後之刑法第321條第1項第4款規定之構成要件於
    修正前後均相同，而同條第1項第1款原列「夜間」之構成要
    件於刑法修正後業經刪除，此涉及犯罪構成要件增刪與刑罰
    輕重之問題，自有比較新舊法之必要。經新舊法比較，修正
    後之刑法第321條第1項既新增訂修正前刑法第321條第1項所
    無之「得併科新臺幣十萬元以下罰金」，且刪除該條第1項
    第1款「夜間」之規定，則修正後之規定顯然較重於修正前
    之規定，是本案應適用修正前刑法第321條第1項之規定較有
    利於被告。
六、論罪科刑
（一）按共同正犯之成立，祇須具有犯意之聯絡及行為之分擔，
      既不問犯罪動機起於何人，亦不必每一階段犯行，均須參
      與，若在合同意思範圍內，相互利用他人之行為，以達其
      犯罪之目的，且分擔犯罪行為之一部，即應對於全部所發
      生之結果共同負責；又共同正犯之意思聯絡，原不以數人
      間直接發生者為限，若有間接之聯絡者，亦包括在內，如
      甲分別邀約乙、丙犯罪，雖乙、丙間彼此並無直接之聯絡
      ，亦無礙於其為共同正犯之成立；再共同正犯犯意之聯絡
      並不限於事前有所謀議，即僅於行為當時有共同犯意之聯
      絡者，亦屬之，且其表示之方法，亦不以明示通謀為必要
      ，即相互間有默示之合致，亦無不可（最高法院34年上字
      第862號判例、77年臺上字第2135號判例及88年度臺上字
      第946號判決意旨可資參照）。查：
    1.如犯罪事實欄一所示部分，被告洪文森、胡越南、沈國榮
      、周益豐均辯稱：被告陳奕為私下「黑吃黑」周啟文存款
      30萬元，伊等只有分到被告陳奕為第1次盜領被害人周啟
      文存款38萬2千元部分，被告陳奕為侵占其第2次盜領的30
      萬元，伊等都沒有分到錢云云。然查被告胡越南竊得被害
      人上開郵局帳戶存簿交予被告周益豐後，被告周益豐、洪
      文森隨即開車前往高雄，欲將存簿交予被告陳奕為提領存
      款，被告沈國榮則留在原地與被告胡越南、何玉珍會合，
      在被告洪文森、周益豐抵達高雄前，被告陳奕為撥打電話
      予被告沈國榮詢問要提領的存款有多少，被告沈國榮回稱
      將近100萬，並表示提領款項後要分給被告洪文森、何玉
      珍、胡越南、周益豐、沈國榮共5份再加上被告陳奕為1份
      等情，業據證人即共同被告沈國榮於偵查中具結證述明確
      （見偵查卷3第221至223頁）。可知被告陳奕為與被告洪
      文森等5人就盜領被害人周啟文上開帳戶存款之犯意聯絡
      範圍原即包括盜領該帳戶內全部將近100萬之存款後再朋
      分予被告洪文森等5人及被告陳奕為。另參以被告陳奕為
      侵占第2次盜領之30萬元存款後，為被告洪文森、沈國榮
      、周益豐、胡越南、何玉珍等人發覺後，其等曾與被告陳
      奕為相約談判，被告陳奕為乃退還先前從38萬2千元中分
      得之5萬或6萬元以為補償等情，業據證人即共同被告陳奕
      為於偵查中證述綦詳（見偵查卷3第129頁、第130頁），
      足認被告洪文森等5人就該30萬元部分仍有取得之意思，
      盜領此部分款項並非被告陳奕為逾越其與其他共同被告犯
      意聯絡範圍而屬其個人單獨實施之行為，自無刑法理論上
      共犯逾越（另稱共犯剩餘）之問題。故被告陳奕為先後盜
      領38萬2千元、30萬元兩筆存款後，雖侵占其中30萬元部
      分而未交出朋分，亦僅是事後處分贓物時所產生分贓不均
      之問題，並無礙盜領存款前已成立之犯意聯絡與行為分擔
      ，而被告陳奕為就該部分款項既已詐欺取財既遂，依照共
      同正犯一人既遂，全部既遂之理論，被告洪文森等5人就
      該部分自仍應與被告陳奕為共負全部責任。是被告洪文森
      、胡越南、沈國榮、周益豐上開辯解均屬無據，自非可採
      。
    2.被告何玉珍雖坦承參與如犯罪事實欄一、三所示之犯行，
      惟辯稱：伊都沒有分到錢云云。查被告何玉珍就如犯罪事
      實欄一部分，與被告胡越南一起進入被害人周啟文住處共
      同取得其郵局存簿，復與被告沈國榮、胡越南一同前往高
      雄與負責等領存款之被告洪文森、周益豐會合，就如犯罪
      事實欄三部分，被告何玉珍、沈國榮共同前往臺東縣臺東
      市○○路上以臺灣銀行設置之自動櫃員機盜領被害人王淦
      泉之存款，其均已分擔犯罪構成要件行為。另參以其與被
      告洪文森為男女朋友關係，被告洪文森有時缺錢會挪用被
      告何玉珍應分得之贓款，即犯案所得贓款本來也會朋分予
      被告何玉珍，但被告洪文森有時缺錢而抑留款項等情，此
      據證人即共同被告洪文森於本院99年12月2日審理時具結
      證述明確（見本院卷二第52頁背面、第53頁、第54頁正背
      面），是不論被告何玉珍實際上有無分得贓款，均無法解
      免其共同正犯責任。
    3.又證人即共同被告周益豐固於本院審理時證稱：被告沈國
      榮竊取被害人楊再元之5萬元現金後，分給伊1萬2千元，
      伊不知道他有沒有分錢給被告胡越南、洪文森等語。然查
      被告胡越南步出嘉義縣大林郵局上車後即告知被告周益豐
      被害人楊再元在內領取5萬元現金乙情，業據證人即共同
      被告周益豐證述明確，而被告周益豐聽聞後隨即駕車搭載
      被告洪文森、胡越南、沈國榮尾隨被害人楊再元前往住處
      ，此時其等4人自已共同萌生不法取得該5萬元現金之犯意
      ，產生共同行為之決意，否則豈會無故駕車尾隨年老長者
      返家，而當時被告洪文森亦在車內，自知悉上情，仍一同
      坐車尾隨前往，當有共同參與犯罪之意思，縱其等未將犯
      意聯絡宣諸言詞，其等相互間亦有默示之合致，待被告沈
      國榮竊取現金5萬元後回到車內，被告周益豐當場分得1萬
      2 千元，衡情其他同在車內等候之被告並無可能不參與分
      贓，又縱可能被告間互有其他考量，致未確實按人頭數分
      贓，亦僅是事後處分贓物問題，是證人即共同被告周益豐
      此部分證詞仍無礙於被告洪文森、胡越南就此部分犯罪事
      實成立共同正犯。
（二）按刑法上所謂結夥三人以上係指有共同犯罪之故意，結為
      一夥而言。把風行為，在排除犯罪障礙，助成犯罪之實現
      ，在合同意思範圍內分擔犯罪行為之一部，故亦係共同正
      犯而應計入結夥之內（最高法院72年臺上第3201號、76年
      臺上第6676號判決意旨足資參照）。查被告洪文森、何玉
      珍、胡越南、沈國榮、周益豐就如犯罪事實欄一、二、三
      、四部分之犯行，雖各僅由被告胡越南及何玉珍、被告胡
      越南及周益豐、被告沈國榮進入各該被害人住處內行竊，
      其餘被告則在各被害人住處附近之車上等候，其等等候之
      目的或是出於把風目的，或是基於犯罪分工之結果，例如
      被告洪文森出借車輛並統籌分配贓款，被告周益豐負責開
      車，被告沈國榮負責提款，或是均處於待命狀態，例如被
      告胡越南竊取被害人周啟文上開郵局存簿後，藉故先離開
      被害人周啟文住處，立刻將該存簿交予在外等候之被告周
      益豐後，再折返被害人周啟文住處繼續與其喝酒聊天，另
      一方面，被告周益豐取得存簿後隨即與被告洪文森驅車前
      往高雄進行下一步之盜款領事宜，並由被告沈國榮留在原
      地與被告胡越南、何玉珍會合，再共同前往高雄，凡此，
      均屬分擔犯罪行為之一部，顯有結為一夥共同犯罪之意思
      。至雖在外等候之被告未必確切知悉進入各被害人住處之
      被告係以竊盜或詐欺方式取得被害人之存簿、提款卡或現
      金，然以詐欺或竊盜方式取得上開財物，衡情應均係在其
      等犯意聯絡範圍內，蓋實際上以何手法進行自宜由現場負
      責執行之被告臨場判斷，如被害人根本未詳加看守上開財
      物，使負責取得財物之被告得以不驚動被害人或不露面之
      竊盜方式達成目的，自不需以較費心力且風險較大之詐欺
      方式取得，是雖在外等候之被告等人於行為時並不確切知
      悉上開財物係以詐欺或竊盜方式取得，然此並未脫逸其等
      犯意聯絡範圍，在外等候之被告自仍應與實際實施犯罪構
      成要件行為之被告負共同正犯之責。
（三）又按文書為表現足以證明法律上權利義務或事實，或足以
      產生法律上權利關係或事實之意思表示；又銀行為便利存
      款人取款而印好任人索取填寫之取款憑條，係屬私文書之
      一種（最高法院49年臺上字第1409號著有判例可資參照）
      。另按刑法第339條之2第1項之以不正方法由自動付款設
      備取得他人之物罪，其所謂「不正方法」，係泛指一切不
      正當之方法而言，並不以施用詐術為限，例如以強暴、脅
      迫、詐欺、竊盜或侵占等方式取得他人之提款卡及密碼，
      再冒充本人由自動提款設備取得他人之物，或以偽造他人
      之提款卡由自動付款設備取得他人之物等，均屬之（最高
      法院94年度臺上字第4023號判決意旨可資參照）。是核被
      告洪文森、胡越南、周益豐、沈國榮就如犯罪事實欄一、
      二所為，被告何玉珍就如犯罪事實欄一所為，均係犯100
      年1月26日修正前刑法第321條第1項第4款之結夥三人以上
      竊盜罪、同法第339條第1項詐欺取財罪、第216條、第210
      條行使偽造私文書罪。被告蔡耀德就如犯罪事實欄一所為
      ，係犯刑法第339條第1項詐欺取財罪、第216條、第210條
      行使偽造私文書罪。被告洪文森、胡越南、周益豐、沈國
      榮、何玉珍就如犯罪事實欄三所為，均係犯100年1月26日
      修正前刑法第321條第1項第4款之結夥三人以上竊盜罪及
      同法第339條之2第1項非法由自動付款設備取財罪。被告
      洪文森、胡越南、周益豐、沈國榮就如犯罪事實欄四所為
      ，係犯100年1月26日修正前刑法第321條第1項第4款之結
      夥三人以上竊盜罪。被告周益豐、胡越南就如犯罪事實欄
      五所為，均係犯刑法第320條第1項普通竊盜罪。再按所謂
      行使偽造之文書，乃依文書之用法，以之充作真正文書而
      加以使用之意，故必行為人就所偽造文書之內容向他方有
      所主張，始足當之；若行為人雖已將該文書提出，而尚未
      達於他方可得瞭解之狀態者，則仍不得謂為行使之既遂（
      最高法院90年度臺上字第2624號判決可資參照）。查被告
      胡越南就如犯罪事實欄一部分，係趁被害人周啟文不注意
      時，以偽造之郵局存簿將被害人周啟文真正之郵局存簿予
      以調換，而郵局存簿屬私文書之一種（最高法院89年度臺
      上字第5227號判決意旨參照），然被告胡越南雖提出偽造
      之私文書，卻未為任何主張，亦未使被害人周啟文處於可
      瞭解之狀態，揆諸上開說明，被告胡越南此部分行為，尚
      不構成行使偽造私文書行為，先予敘明。
（四）另按刑事訴訟法第300條所謂變更起訴法條，係指在不擴
      張及減縮單一法益及同一被害客體之原訴之原則下，法院
      得就有罪判決，於不妨害基本社會事實之範圍內，得自由
      認定事實，變更檢察官所引應適用之法條而言。例如竊盜
      、侵占、詐欺取財3罪，其基本社會事實同為意圖為自己
      或第三人不法之所有，以和平手段取得他人之財物，侵害
      他人之財產法益。因之，檢察官如係以上述三種罪名中之
      任一罪名起訴，法院依其調查證據審理結果，就被告侵害
      單一法益之同一被害客體（即事實同一），如認被告犯罪
      手段有異於起訴書所認定者（例如起訴書認定被告係施用
      詐術取得系爭財物，法院認定係以竊取方法而取得系爭財
      物），即得變更起訴法條之罪名為其餘兩罪中之另一罪名
      （最高法院81年度臺非字第423號判決意旨參照）。查如
      犯罪事實欄一、三、四部分，就被告洪文森等人取得各被
      害人郵局存簿、提款卡、現金之行為，公訴意旨認被告等
      人各係觸犯刑法第339條第1項詐欺取財罪，惟被告等人在
      各該犯罪事實中如何取得被害人之存簿、提款卡、現金，
      業經其等坦認明確，復經轉作證人後證述綦詳，顯與以施
      用詐術方式取得財物之詐欺取財罪有別，公訴意旨之起訴
      法條自有未合，然揆諸上開說明，因二者基本社會事實同
      一，爰依法變更起訴法條。
（五）再被告洪文森、胡越南、沈國榮、周益豐就如犯罪事實欄
      一、二部分，被告何玉珍就如犯罪事實欄一部分，共同偽
      造印章（即偽造被害人周啟文之印章）、盜用印章（即盜
      用被害人任振誥之印章）行為均係偽造私文書之部分行為
      ，而偽造私文書之低度行為應為行使偽造私文書之高度行
      為所吸收，均不另論罪。另按如數行為於同時同地或密切
      接近之時地實施，侵害同一之法益，各行為之獨立性極為
      薄弱，依一般社會健全觀念，在時間差距上，難以強行分
      開，在刑法評價上，以視為數個舉動之接續施行，合為包
      括之一行為予以評價，較為合理，固屬接續犯，而為包括
      之一罪（最高法院著有86年臺上字第3295號判例可資參照
      ）。查被告洪文森、何玉珍、胡越南、沈國榮、周益豐、
      陳奕為、蔡耀德先後共同盜領被害人周啟文之存款38萬2
      千元、30萬元，所為2次詐欺取財、行使偽造私文書既遂
      行為，被告洪文森、何玉珍、胡越南、沈國榮、周益豐先
      後共同非法由自動付款設備取得被害人王淦泉臺灣銀行帳
      戶存款10萬元（分5次提領）、6萬元（分3次提領），所
      為8次非法由自動付款設備取財行為，均係在密接之時間
      、地點實施，侵害同一法益，各行為獨立性薄弱，均屬接
      續犯，各論以一罪。又被告洪文森、何玉珍、胡越南、沈
      國榮、周益豐就如犯罪事實欄一所示結夥三人以上竊盜罪
      及如犯罪事實欄三所示部分，被告洪文森、何玉珍、胡越
      南、沈國榮、周益豐、蔡耀德、陳奕為就如犯罪事實欄一
      所示行使偽造私文書罪及詐欺取財罪部分，被告洪文森、
      胡越南、沈國榮、周益豐就如犯罪事實欄二、四所示部分
      ，被告周益豐、胡越南就如犯罪事實欄五所示部分，均有
      犯意聯絡、行為分擔，應論以共同正犯。再其等就如犯罪
      事實欄一、二部分，均係以一行為同時觸犯詐欺取財及行
      使偽造私文書二罪名，為想像競合犯，均應依刑法第55條
      規定，從一重之行使偽造私文書罪處斷。
（六）至被告胡越南辯稱：被告陳奕為先後盜領被害人周啟文所
      有之38萬2千元及30萬元存款後，伊曾打電話向郵局辦理
      掛失止付，使被告陳奕為無法再盜領剩下的存款，伊應成
      立中止犯云云。查被害人周啟文上開郵局帳戶於被告洪文
      森等人取走存簿時尚有984,675元存款，被告陳奕為、蔡
      耀德先後盜領38萬2千元、30萬元後，尚剩餘302,675元存
      款，有客戶歷史交易清單1份在卷可稽（見警卷一第129頁
      ）。又證人即共同被告陳奕為於偵查中具結證稱：伊先後
      盜領被害人周啟文38萬2千元、30萬元之存款後，只交付
      38萬2千元給被告洪文森，沒有交付30萬元，被告洪文森
      等人懷疑伊黑吃黑，告訴伊被告胡越南已經打電話到郵局
      辦理掛失，所以伊根本不可能再盜領被害人周啟文帳戶內
      剩下的存款；伊盜領完38萬2千元後，欺騙被告洪文森說
      領款時被郵局職員察覺有異狀，該存簿已經遭郵局人員沒
      收，而實際上伊已將該存簿撕毀等語（見偵查卷第3頁）
      。可知被告陳奕為於私自侵占第2筆盜領款項30萬元後，
      為免遭被告洪文森等人察覺，即撕毀上開存簿，實際上已
      不可能再前往領款，其後復知悉被告胡越南已辦理掛失止
      付，換言之，被告陳奕為就被害人周啟文上開帳戶內之剩
      餘款項，根本無從著手實施詐欺取財及行使偽造私文書行
      為（即偽填提款單後持以向郵局詐領存款之行為），其既
      然尚未著手實施犯罪構成要件行為，即尚未達到犯罪未遂
      階段，自無中止未遂問題，被告胡越南上開辯解顯非可採
      。
（七）被告洪文森、何玉珍、沈國榮、胡越南、周益豐上開所犯
      各罪，犯意各別、行為互殊，應予分論併罰。又被告沈國
      榮、蔡耀德曾有如前所述之犯罪科刑及刑之執行情形，此
      有臺灣高等法院被告前案紀錄表在卷可稽，被告沈國榮就
      如犯罪事實欄二、三、四所為，被告蔡耀德就如犯罪事實
      欄一所為，係於有期徒刑執行完畢後5年內，故意再犯本
      件有期徒刑以上之罪，為累犯，其等上開所犯之罪均應依
      刑法第47條第1項規定加重其刑。
（八）爰審酌被告胡越南原於行政院國軍退除役官兵輔導委員會
      澎湖縣榮民服務處擔任輔導員，因而熟知榮民之生活需求
      及習慣，且容易取得榮民信任，竟反而以榮民為犯罪目標
      ，共同以詐欺或竊盜方式取得財物，惡性甚大。又被告何
      玉珍因與被告洪文森為男女朋友，而共同犯下如犯罪事實
      欄一、三所示犯行，而被告蔡耀德為獲取生活零用金竟聽
      任被告陳奕為之支使而盜領被害人周啟文之郵局存款，被
      告洪文森、胡越南、何玉珍、沈國榮、周益豐竟各以不同
      結夥方式，分以年老無工作能力之榮民周啟文、王淦泉、
      任振誥、楊再元為犯案目標，將被害人周啟文、王淦泉、
      任振誥積蓄盜領殆盡，使被害人頓失經濟來源而生活困頓
      ，所為自應嚴予非難。兼衡被告胡越南曾於97年間擅自以
      其輔導之榮民名義申請手機門號供己使用，而經臺灣澎湖
      地方法院以98年度訴字第26號判決判處有期徒刑7月、7月
      ，嗣經上訴臺灣高等法院高雄分院以99年度上訴字第145
      號判決上訴駁回並定應執行為有期徒刑1年3月確定；被告
      洪文森亦曾因竊取榮民之郵局存簿後盜領該帳戶存款，於
      98 年11月23日經臺灣澎湖地方法院以上開判決判處應執
      行有期徒刑6月、緩刑3年確定，目前仍在緩刑期間；被告
      周益豐、沈國榮曾犯有竊取他人郵局存簿及盜領存款之行
      為，經本院以96年度訴字第317號判處應執行有期徒刑2年
      、1年8月確定，嗣各上訴至臺灣高等法院花蓮分院、最高
      法院而經判決上訴駁回而確定，此有其等臺灣高等法院被
      告前案紀錄表各1份及臺灣澎湖地方法院以98年度訴字第
      26號、本院96年度訴字第317號判決在卷可考，是其等均
      未因前案刑罰教訓而改過遷善，仍共同犯下與前案性質相
      近之本案各罪，足見前案刑罰效果薄弱。另衡酌其等犯罪
      動機、手段、家庭狀況、智識程度、犯罪所得，及被告蔡
      耀德、周益豐、何玉珍犯後坦承全部犯行，被告胡越南、
      洪文森、沈國榮坦承部分犯行之態度，各量處如主文所示
      之刑，並均定應執行之刑，另就被告何玉珍、周益豐部分
      ，依刑法第41條第8項、第1項規定諭知易科罰金之折算標
      準。
（九）又按刑法第219條規定偽造之印章、印文或署押，不問屬
      於犯人與否，沒收之。必也以偽造之印章、印文，或署押
      者為限，始克相當。而盜用他人真正印章所蓋之印文，並
      非偽造印章之印文，不在其所定必須沒收之列（最高法院
      48臺上字第113、1533號判例意旨參照）。查：
    1.未扣案偽造之「周啟文」印章1個，及99年1月18日高雄市
      ○○路、九如二路郵局郵政存簿儲金提款單上蓋印之「周
      啟文」印文各2枚（如附表編號一至三所示），不論屬於
      犯人與否，均依刑法第219條沒收之。又上開高雄市○○
      路、九如二路郵局郵政存簿儲金提款單各1張（不含「周
      啟文」印文部分），固屬犯罪所生之物，惟既均經被告蔡
      耀德提出於上開郵局承辦職員，經該郵局收執，即非被告
      等人所有之物，自不予宣告沒收。
    2.再99年2月24日臺東縣長濱郵局郵政存簿儲金提款單上蓋
      印之「任振誥」印文1枚，因屬盜用真正「任振誥」印章
      而蓋印之印文，依據上開判例要旨，自不予宣告沒收。
    3.復未扣案戶名為「周治文」之郵局存簿（帳號：00000000
      000000號，內頁印鑑章姓名為「杜澤華」），雖經被告胡
      越南用以調換被害人周啟文所有之上開郵局存簿，而屬供
      犯罪所用之物，惟被告胡越南、洪文森、沈國榮、何玉珍
      、周益豐均堅決否認屬其等所有，復查無證據可資證明係
      被告洪文森等5人所有之物，爰不予宣告沒收。
    4.又扣案之高雄二信金融卡1張、行動電話（IMEI：0000000
      00000000）1支、遠傳電信SIM卡（0000000000號）1片、
      郵政自動櫃員機交易明細表1張、郵政提款單背面書寫列
      帳1張、存款明細背面書寫黃成珠及帳號1張、書寫「白樂
      亭」、「00000000000000」、「00000000」之白紙1張、
      書寫「任振誥」、「0000000」、「15」、「7」、「17」
      、「0000000」之白紙1張、蓋印「陳華樓」、「郭榮」、
      「張余祥」等印章、簽名之白紙1張、書寫「王文喜000-0
      000000」之白紙1張、被告洪文森永康網寮郵局存簿1本、
      手機電話1支、榮民服務處服務證2張、手機電話1支、所
      有權狀影本2張、存摺4本、手機電話1支、支票1張、金融
      卡1張、彰化銀行存摺1本、被告洪文森玉山銀行存款簿1
      本、榮民印章1個、機車行照1張、印泥2個、何玉珍大眾
      銀行存款簿1本、被告何玉珍元大銀行、永豐銀行存摺各1
      本、印章（曾繁華印章）1個、郵局儲金金融卡1張、安泰
      銀行金融卡1張等物，被告等人均堅稱非供犯本案之罪所
      用之物，復查無其他積極證據可證明係預備供犯罪或犯罪
      所用、所生之物，爰均不予宣告沒收。
    5.至扣案被告何玉珍所有黑色上衣一件，雖為被告何玉珍盜
      領被害人王淦泉存款時所穿著之衣物，惟衣物乃供禦寒蔽
      體之用，非屬犯罪所用之物，亦不予宣告沒收。
（十）末按保安處分係針對受處分人將來之危險性所為拘束其身
      體、自由等之處置，以達教化與治療之目的，為刑罰之補
      充制度。我國現行刑法採刑罰與保安處分雙軌制，係在維
      持行為責任之刑罰原則下，為協助行為人再社會化之功能
      ，以及改善行為人潛在之危險性格，期能達成根治犯罪原
      因、預防犯罪之特別目的，是保安處分中之強制工作，旨
      在對嚴重職業性犯罪及欠缺正確工作觀念或無正常工作因
      而犯罪者，強制其從事勞動，學習一技之長及正確之謀生
      觀念，使其日後重返社會，能適應社會生活。而竊盜犯贓
      物犯保安處分條例第3條第1項規定：18歲以上之竊盜犯、
      贓物犯，有犯罪之習慣者，得於刑之執行前，令入勞動場
      所強制工作；另刑法第90條第1項規定：有犯罪之習慣或
      因遊蕩或懶惰成習而犯罪者，得於刑之執行完畢或赦免後
      ，令入勞動場所，強制工作，即均係本於保安處分應受比
      例原則之規範，使保安處分之宣告，與行為人所為行為之
      嚴重性、行為人所表現之危險性及對於行為人未來行為之
      期待性相當之意旨而制定，而由法院審酌其行為之常習性
      、嚴重性、危險性及對未來行為之期待性，依比例原則決
      定應否令入勞動處所強制工作，以達預防之目的（最高法
      院96年度臺上字第3586號判決意旨可資參照）。查被告洪
      文森、何玉珍、胡越南、周益豐、沈國榮雖於短時間內實
      施數次竊盜犯行，惟其等行竊手法尚屬平和，並未明顯表
      現出危險性格，且其等平時仍有正當職業，並非因無正常
      工作而犯罪，而其等本案犯罪行為業經本院諭知如主文所
      示之刑期，本院綜合考量其行為之常習性、嚴重性、危險
      性及對未來行為之期待性，依比例原則，故認量處上開刑
      期已足以達成懲罰被告及預防再犯之目的，尚無諭知強制
      工作之必要。
參、無罪部分
一、公訴意旨略以：
（一）被告胡越南與某姓名年籍不詳之成年男子，基於意圖為自
      己不法所有之犯意聯絡，於99年1月某日，在臺東縣太麻
      里鄉金崙村金崙24號處所附近，見被害人邵澤富中風行動
      不便，由該年籍姓名不詳之男子駕車在巷口等候，胡越南
      則將被害人邵澤富帶入上開處所內，逕將手伸入被害人邵
      澤富褲子口袋內，乘被害人邵澤富不備之際，欲強取其身
      上財物，俟經鄰居博玉麟發現，大聲制止而未得逞，被告
      胡越南與該男子始見狀駕車逃逸；因認被告胡越南涉犯刑
      法第325條第1項、第2項搶奪未遂罪嫌。
（二）被告洪文森、胡越南、周益豐、沈國榮，共同基意圖為自
      己不法所有之犯意，於99年1月12日某時許，在嘉義縣大
      林鎮過溪里崎頭108號楊再元住處，由被告周益豐、沈國
      榮在屋外之車上等候，被告洪文森、胡越南則向被害人楊
      再元自稱為榮民服務處人員，要幫助被害人楊再元整理郵
      局存簿（帳號：00000000000000號），致使被害人楊再元
      陷於錯誤，一同搭乘被告洪文森等人車輛前往嘉義縣大林
      郵局領取存款，至該郵局後被告胡越南幫助被害人楊再元
      填寫提款單及簽名，並由被害人楊再元自行用印，隨即提
      領12萬元，惟嗣後僅歸還存簿予被害人楊再元而將金錢逕
      自取去，詐得之12萬元；因認被告洪文森、胡越南、周益
      豐、沈國榮涉犯刑法第339條第1項詐欺取財罪嫌。
（三）被告洪文森、胡越南，基於意圖為自己不法所有之犯意聯
      絡，於99年1月4日前某日，在屏東縣滿州鄉○○○路48號
      被害人李雲祥住處，向被害人李雲祥偽稱其為榮民服務處
      人員，要幫助被害人李雲祥至屏東縣恆春郵局整理郵局存
      簿（帳號：00000000000000號），致使被害人李雲祥陷於
      錯誤，交付該存簿予被告洪文森、胡越南。復共同基於意
      圖為自己不法所有及行使偽造文書之犯意，分別於同年1
      月4日下午1時50分許，以事先偽刻「李雲祥」印章，偽填
      以「李雲祥」為存款人之提款單並將之交付不知情之郵局
      人員，及提示上開存簿款方式，致使恆春郵局人員陷於錯
      誤，交付被害人李雲祥存款5,000元。又於同年1月7日上
      午9時5分許，以上開相同方式，再盜領2萬元，並足以生
      損害於被害人李雲祥及郵局對帳戶管理之正確性；因認被
      告洪文森、胡越南涉犯刑法第339條第1項詐欺取財及同法
      第216條、第210條行使偽造私文書罪嫌。
二、按犯罪事實應依證據認定，無證據不得認定犯罪事實；不能
    證明被告犯罪者，應諭知無罪之判決，刑事訴訟法第154條
    第2項、第301條第1項分別定有明文。又事實之認定，應憑
    證據，如未能發現相當證據，或證據不足以證明，自不能以
    推測或擬制之方法，為裁判基礎；且認定不利於被告之事實
    須依積極證據，苟積極證據不足為不利於被告事實之認定時
    ，即應為有利於被告之認定（最高法院40年臺上字第86號、
    30年上字第816號判例意旨參照）。次按刑事訴訟法第161
    條已於91年2月8日修正公布，修正後同條第1項規定：檢察
    官就被告犯罪事實，應負舉證責任，並指出證明之方法。因
    此，檢察官對於起訴之犯罪事實，應負提出證據及說服之實
    質舉證責任。倘其所提出之證據，不足為被告有罪之積極證
    明，或其闡明之證明方法，無從說服法官以形成被告有罪之
    心證，基於無罪推定之原則，自應為被告無罪判決之諭知（
    最高法院92年臺上字第128號判例意旨參照）。
三、公訴意旨認被告洪文森、胡越南、周益豐、沈國榮涉有上揭
    罪嫌，無非係以證人即被害人邵澤富、楊再元、李雲祥各於
    警詢時、偵查中之陳述，及證人博玉麟於警詢及偵查中之證
    述，並有被害人楊再元、李雲祥之郵局查詢帳戶最近交易資
    料、郵政存簿儲金提款單、本院99年度聲監字第42號通訊監
    察譯文、恆春郵局監視器攝影畫面翻拍照片可為佐證，為其
    論據。
四、經查：
（一）上開公訴意旨（一）部分
    1.訊據被告胡越南堅決否認有何強奪未遂犯行，辯稱：伊沒
      有搶奪被害人邵澤富的財物等語。經查：證人即被害人邵
      澤富於本院審理時具結陳稱：伊在99年1月份到大武分局
      備案，是因為有人摸伊的口袋想拿東西，伊沒有錢，伊有
      大叫，但沒辦法反抗，伊的右手不能動，左手拿柺杖，如
      果不拿柺杖，兩腿會站不住，後來博玉麟聽到聲音有走過
      來，那個人就走了，摸伊口袋的那個人講國語，戴著帽子
      ，伊沒看清楚，他戴的眼鏡是黑色的，伊看不到他的臉，
      只是感覺有點像被告胡越南云云。其於偵查中具結證稱：
      99年1月份，有一名男子到伊的住處，伸手摸伊的口袋大
      搜東西，伊有制止他，並大聲喊叫博玉麟，博玉麟聽到跑
      過來，和那名男子吵架，那名男子就跑走了；（經提示大
      武分局勘查照片）那名男子與被告胡越南長得比較像云云
      。
    2.證人博玉麟於本院審理時具結證稱：被害人邵澤富的日常
      生活起居是由伊在照顧，99年1月份伊看到一輛轎車停在
      被害人邵澤富住處附近，車上下來一個人往被害人邵澤富
      住處走進去，被害人邵澤富本來在住處外面，那個人走進
      去，他也跟著走進去，伊現在不認得那個人的長相，當日
      也沒有看清楚他的長相，如果看身材的話，被告周益豐的
      身材很像，但是臉孔就沒印象了，因為沒有很仔細看那個
      人的臉云云。其於偵查中具結證稱：99年1月份伊看到1名
      男子走入被害人邵澤富住處，他好像在和被害人邵澤富談
      話，後來聽到被害人邵澤富大喊「你幹什麼」，伊看到那
      名男子用手伸到被害人邵澤富褲子口袋中，就衝過去問他
      「你是誰，在做什麼」，他就慢慢走出去，坐上車子走了
      ，（經提示大武分局勘查照片）那名男子是被告胡越南，
      伊在警詢時說是被告洪文森，因為警察只給伊看頭部的照
      面，伊係挑臉型比較符合的，現在看到檢察官提示的照片
      是全身照，被告洪文森很胖，肚子很大，那名男子應該沒
      有這麼胖，被告胡越南的身材比較像、比較瘦、比較均勻
      ，臉型也比較符合云云。
    3.由上開證詞可知，證人即被害人邵澤富、博玉麟對於上開
      涉案男子之長相印象並不深刻，僅依稀記得該名男子之身
      材，而證人博玉麟從警詢、偵查中到本院審理時，均不能
      明確指認該名涉案男子，則其二人指認該名涉案男子即為
      被告胡越南乙節，顯有嚴重瑕疵，尚難逕採為對被告胡越
      南不利之認定。
（二）上開公訴意旨（二）部分
    1.訊據被告洪文森、胡越南、周益豐、沈國榮均堅決否認有
      何詐欺取財及行使偽造文書等犯行，被告洪文森辯稱：伊
      不認識被害人楊再元，伊沒有參與這一件等語；被告胡越
      南辯稱：伊沒有在99年1月12日冒充榮民服務處人員帶領
      被害人楊再元到郵局提領12萬元存款，且被害人楊再元倘
      若果真遭人取走12萬元現金，應立即報警或向榮民服務處
      反應，竟於99年3月24日又遭遇相同情形，顯悖於常理等
      語；被告周益豐辯稱：被害人楊再元被詐欺12萬元部分，
      伊沒有參與，也沒有拿到錢，不知道這件事等語；被告沈
      國榮辯稱：被告胡越南曾進去嘉義大林郵局匯款，伊和被
      告周益豐在車上等候，不知道被告胡越南在裡面做什麼事
      等語。
    2.查被害人楊再元確有於99年1月12日及3月24日各有提款12
      萬元、5萬元存款之紀錄，有查詢帳戶最近交易資料1份及
      嘉義縣大林郵局郵政存簿儲金提款單2紙附卷可考（見警
      卷二第142頁、偵查卷49頁）。又證人即被害人楊再元於
      偵查中雖具結證稱：99年1月、3月，有兩名男子來騙伊，
      99 年1月12日伊自己坐公車去郵局，伊不會寫提款單上之
      簽名，後來是蓋手印；（經提示被告照片）伊現在不記得
      騙伊的人是哪兩個，伊不知道99年3月24日為什麼要去提
      領5萬元云云。然稽以其於警詢時陳述：99年1月12日有2
      名男子開一部黑色汽車停在伊的住處巷口，到伊住處自稱
      是榮民服務處人員，說要幫伊整理存簿，便用黑色轎車搭
      載伊到大林郵局，其中1名男子要幫伊領錢，因為伊不會
      寫字，就要求伊蓋印章，領完錢後說要把錢和存簿放在伊
      的口袋裡，結果存簿有還給伊，錢沒有給伊；99年3月24
      日，那兩名男子又到伊的住處載伊到大林郵局領5萬元，
      存簿和錢都被他們拿走云云。可知證人即被害人楊再元就
      如何前往大林郵局乙節之陳述先後不一致；且觀諸卷附上
      開99年1月12日郵政存簿儲金提款單，並未有蓋手印之情
      形。另參以證人即共同被告周益豐於本院審理時之上開證
      述內容，可知該5萬元現金係遭被告沈國榮侵入住宅後所
      竊取，此部分情節亦與被害人楊再元所述情節不同，足徵
      被害人楊再元之證述內容甚有疑問，難以遽採。且本院依
      職權囑託法務部調查局就被害人楊再元99年1月12日屏東
      縣恆春郵局提款單上之筆跡實施筆跡鑑定，鑑定結果略以
      ：上開提款單上之筆跡均與被告胡越南、洪文森、沈國榮
      之筆跡筆劃特徵不同等語，有100年2月18日調科貳字第
      10000065030號函所附法務部調查局問題文書鑑識實驗書
      鑑定書1份在卷可稽（見本院卷三第218頁）。則公訴意旨
      認被告胡越南幫助被害人楊再元填寫提款單及簽名，並由
      被害人楊再元自行用印，隨即提領12萬元乙節，即與事實
      不符，亦無可採。至上開鑑定結果意旨另陳明就被告周益
      豐部分，因筆跡資料不足無法鑑定乙節，參酌本案被告洪
      文森等5人上揭如犯罪事實欄一、二、三、四所示犯案模
      式，被告周益豐通常擔任司機或入宅行竊之工作，不曾有
      親自前往郵局或以操作自動櫃員機方式盜領被害人存款之
      行為；此外，復查無其他積極證據足資證明被告周益豐有
      於上開日期進入嘉義縣大林郵局之客觀事實，自不得據此
      逕採為對被告周益豐不利之認定。
（三）上開公訴意旨（三）部分
      訊據被告洪文森、胡越南均堅決否認有何詐欺取財及行使
      偽造文書等犯行，被告洪文森辯稱：伊沒有去過被害人李
      雲祥住處，也不認識被害人李雲祥，沒去過屏東縣恆春郵
      局等語。被告胡越南則辯稱：伊沒有冒用榮民服務處人員
      向被害人李雲祥騙取存簿，且依常理，縱被告已騙取被害
      人李雲祥之存簿，亦不可能甘冒風險分2次提領，理應第1
      次就提領全部存款，且被害人李雲祥遲至99年1月18日才
      辦理掛失，此均與常理不合等語。查被害人李雲祥確有於
      99年1月4日及1月7日各提款5千元、2萬元存款及於99年1
      月18日辦理掛失補副、更換密碼之紀錄，有客戶歷史交易
      清單、屏東縣恆春郵局郵政存簿儲金提款單2紙附卷可考
      （見偵查卷4第52頁、第65頁）。公訴意旨固認被告胡越
      南、洪文森於99年1月4日前某日向被害人李雲祥偽稱是榮
      民服務處人員而騙取其郵局存摺後，再分別於99年1月4日
      、7日前往郵局偽填提款單而盜領5千元、2萬元存款，被
      害人李雲祥於99年1月18日至郵局更換存簿始知存款遭盜
      領。然查被害人李雲祥乃屬意識狀態清楚、能與人正常應
      對之人，業如前述，其若於99年1月4日即遭人騙取存摺，
      以其智識能力應知儘速報警處理或向榮民服務處詢問原委
      ，卻容許他人取走存簿10餘日而未為任何聲張，顯悖於常
      情，又證人即被害人李雲祥於警詢時之陳述並無證據能力
      ，業如前述，是此部分公訴意旨是否可採，顯有疑問。再
      本院依職權囑託調查局就被害人李雲祥99年1月4日、1月7
      日屏東縣恆春郵局提款單上之筆跡實施筆跡鑑定，鑑定結
      果略以：上開提款單上之筆跡均與被告胡越南之筆跡筆劃
      特徵不同等語，有上開法務部調查局問題文書鑑識實驗書
      鑑定書附卷可按。由此可知被告胡越南並未填寫上開提款
      單，足徵上開公訴意旨與事實不符。至上開鑑定結果意旨
      另陳明被告洪文森部分，亦因筆跡資料不足，無法鑑定乙
      節，然本件亦查無其他積極證據可資證明被告洪文森有前
      往被害人李雲祥住處及於上開日期曾進入屏東縣恆春郵局
      等客觀事實，自不得率爾以此對被告洪文森為不利之認定
      。
五、綜上所述，上開公訴意旨部分檢察官所舉之證據，均不足為
    被告洪文森、胡越南、沈國榮、周益豐有罪之積極證明，其
    所指出證明之方法，亦無從使本院形成被告洪文森等人分別
    涉犯搶奪未遂、詐欺取財、行使偽造私文書等罪嫌之有罪心
    證。本院復查無其他積極證據足認被告有公訴人所指之上揭
    犯行，揆諸首揭說明，自應為無罪之諭知。
據上論斷，應依刑事訴訟法第299條第1項前段、第300條、第301
條第1項，刑法第2條第1項前段、第28條、第320條第1項、（100
年1月26日修正前）第321條第1項第4款、第339條第1項、第339
條之2第1項、第210條、第216條、第55條、第47條第1項、第41
條第1項前段、第8項、第51條第5款、第219條，刑法施行法第1
條之1第1項、第2項前段，判決如主文。
本案經檢察官黃建銘到庭執行職務
中    華    民    國    100    年    3    月    29    日
                  刑事第一庭  審判長法  官  劉壽嵩
                                    法  官  楊峻宇
                                    法  官  陳鈺雯
附表
┌───┬───────────────┬───┐
│編號  │         應沒收物             │ 數量 │
├───┼───────────────┼───┤
│  一  │偽造之「周啟文」印章          │1個   │
│      │                              │      │
├───┼───────────────┼───┤
│  二  │99年1月18日高雄市○○路郵局郵 │2枚   │
│      │政存簿儲金提款單上偽造之「周啟│      │
│      │文」印文                      │      │
├───┼───────────────┼───┤
│  三  │99年1月18日高雄市○○○路郵局 │2枚   │
│      │郵政存簿儲金提款單上偽造之「周│      │
│      │啟文」印文                    │      │
└───┴───────────────┴───┘
以上正本證明與原本無異。
如不服本判決應於收受送達後10日內向本院提出上訴書狀，並應
敘述具體理由；其未敘述上訴理由者，應於上訴期間屆滿後20日
內向本院補提理由書（均須按他造當事人之人數附繕本）。「切
勿逕送上級法院」。告訴人或被害人對於本判決如有不服，請書
具不服之理由狀，請求檢察官上訴者，其上訴期間之計算係以檢
察官收受判決正本之日期為準。
                                    書記官  廖丁逸
中    華    民    國   100    年    3     月    29    日
附錄論罪科刑法條全文
刑法第320條
）意圖為自己或第三人不法之所有，而竊取他人之動產者，為竊
盜罪，處5年以下有期徒刑、拘役或5百元以下罰金。
意圖為自己或第三人不法之利益，而竊佔他人之不動產者，依前
項之規定處斷。
前二項之未遂犯罰之。
（100年1月26日修正前）刑法第321條
犯竊盜罪而有左列情形之一者，處六月以上、五年以下有期徒刑
：
一、於夜間侵入住宅或有人居住之建築物、船艦或隱匿其內而犯
    之者。
二、毀越門扇、牆垣或其他安全設備而犯之者。
三、攜帶兇器而犯之者。
四、結夥三人以上而犯之者。
五、乘火災、水災或其他災害之際而犯之者。
六、在車站或埠頭而犯之者。
前項之未遂犯罰之。
刑法第339條
意圖為自己或第三人不法之所有，以詐術使人將本人或第三人之
物交付者，處5年以下有期徒刑、拘役或科或併科1千元以下罰金
。
以前項方法得財產上不法之利益或使第三人得之者，亦同。
前二項之未遂犯罰之。
刑法第339條之2
意圖為自己或第三人不法之所有，以不正方法由自動付款設備取
得他人之物者，處3年以下有期徒刑、拘役或1萬元以下罰金。
以前項方法得財產上不法之利益或使第三人得之者，亦同。
刑法第210條
偽造、變造私文書，足以生損害於公眾或他人者，處5年以下有
期徒刑。
刑法第216條
行使第210條至第215條之文書者，依偽造、變造文書或登載不實
事項或使登載不實事項之規定處斷。